【裁判字號】    90,易,75
【裁判日期】    900704
【裁判案由】    恐嚇取財等
【裁判全文】
臺灣桃園地方法院刑事判決                              九十年度易字第七五號
    公  訴  人  臺灣桃園地方法院檢察署檢察官
    被      告  甲○○
右列被告因恐嚇取財等案件，經檢察官提起公訴（八十九年度偵字第一八四三四號）
，本院判決如左：
    主  文
甲○○意圖為自己不法之所有，以恐嚇使人將本人之物交付，處有期徒刑拾月。
    事  實
一、甲○○於民國八十九年間曾因犯竊盜、恐嚇取財罪，經臺灣板橋地方法院判處有
    期徒刑八月，緩刑四年確定，於緩刑期內猶不知悔改，於八十九年十一月二十八
    日下午八時二十分許（起訴書載為九時三十分許），在桃園縣龜山鄉○○○路二
    二０號新竹國際商銀前，見乙○○自其所駕之車號ＤＵ—一六六九號小客車下車
    ，至前址銀行提款機領錢，未將右開汽車熄火並未鎖門疏未注意際，竟萌發竊車
    要求車主付款贖車之念頭，意圖為自己不法之所有，先徒手開啟右開小客車之車
    門後竊取該車，得手後即駛離原地，並將乙○○置於上揭小客車內之皮夾（內含
    慶豐銀行ＨＯＮＤＡ卡、郵局及華南銀行提款卡各一張）一併竊走。甲○○竊得
    上開財物後，即於車內尋找車主證件，見車上有一張0000000000號行
    動電話帳單（該門號為乙○○女友所使用），即先撥打該電話輾轉得知乙○○電
    話後，竟意圖為自己不法所有，於當晚約九時三十分許，先撥打第一通電話予乙
    ○○，向乙○○嚇稱需準備新台幣（下同）三萬元（起訴書載為四萬元）跑路費
    ，若不付錢就不還車，嗣經乙○○與甲○○討價還價後，甲○○改要求乙○○準
    備二萬元先至桃園縣龜山鄉○○○路與復興一路口長庚紀念醫院（下稱長庚醫院
    ）對面之中油工三站再等電話。甲○○後又撥打二通電話給乙○○確定犯款地點
    ，迨乙○○因聽聞後心生畏懼，而將二萬元置於長庚醫院復健大樓門診大廳內大
    眾商業銀行提款機後，甲○○即以電話告知乙○○上開小客車係被停放於文化二
    路十八巷內之勝光羽球館停車場內，乙○○得知後，隨即請友人確定上開小客車
    係停放於右揭地點後，並將本置放於上開提款機後之二萬元取回。甲○○因至上
    開地點未尋獲乙○○所擺放之二萬元，竟另於下午約十時十分許，打電話向乙○
    ○嚇稱：「錢不放沒關係，你的鑰匙、證件都在我的身上，且我知道你家地址，
    一定要付款」等語，致乙○○聽聞後對甲○○前開之將來惡害通知心生畏怖。嗣
    後，甲○○復撥打乙○○電話，要求乙○○需將前開款項改放於長庚醫院門診大
    樓前人行道上的垃圾桶內，乙○○即依甲○○指示，將兩萬元現金捲起來夾在垃
    圾桶蓋子裡。嗣甲○○前往該垃圾桶內掀開蓋子將乙○○所置放之二萬元取出得
    手後，發現現場有警員衝出，即又將已得手之二萬元丟回垃圾桶內，為警當場逮
    捕，警察並自甲○○身上取出乙○○遭竊之上開皮夾，自垃圾桶內取出乙○○所
    置放之二萬元，另在桃園縣龜山鄉○○○路二二七號遠東商業銀行前人行道上之
    花盆內，起獲乙○○之汽車鑰匙一把。
二、案經桃園縣警察局龜山分局報告臺灣桃園地方法院檢察署檢察官偵查起訴。
    理  由
一、訊據被告固坦承曾於右開時、地，以上揭方法，竊取被害人乙○○所駕駛持有之
    上開小客車，惟矢口否認涉有何恐嚇取財犯行，辯稱：伊僅以商量之語氣欲向乙
    ○○借錢，沒有恐嚇乙○○；又伊當時是叫乙○○將錢放在垃圾桶附近，後於垃
    圾桶附近，未發現錢欲離開時，就被警察查獲了云云。經查：
   （一）右揭竊盜部分犯罪事實，業據被告坦承不諱，核與被害人乙○○於警訊、
         本院九十年四月四日調查時指述情節相符（偵查卷第八頁背面、本院當日
         訊問筆錄參照），並有乙○○立具之贓物認領保管單附於偵查卷第十一頁
         可查，及被告於本院審理時亦稱偷車雖係為向車主恐嚇，惟若車主不付款
         ，亦不會將車返還等語（見本院九十年六月二十日審判筆錄），足認被告
         有為自己不法所有之意圖。是被告就竊盜部分之自白與事實相符，事證明
         確，被告竊盜犯行足堪認定。
   （二）被告被訴恐嚇取財部分：
         １、被告於竊取被害人乙○○之上開汽車後，即打電話向乙○○恐嚇要求
             付款贖車一節，業據被害人乙○○於本院調查、審理時分別指稱：「
             ‧‧‧，有一男子打我的行動電話0000000000號給我，該
             名男子告訴我，我的車子在他那邊，要我於三十分鐘內帶二萬元到龜
             山鄉○○○路與復興一路口長庚醫院對面的中油工三站等電話，該名
             男子本來要我帶三萬元，經過議價後才改為二萬元，‧‧‧，過十分
             鐘後，該名男子又打電話給我，問我為何還未離去，是否沒有意願交
             錢，此時該名男子就恐嚇我，錢不放沒關係，我的鑰匙、證件都在他
             的身上，且知道我家地址，要我一定要付款，我聽完之後覺得害怕，
             該通電話即掛斷‧‧‧。」、「（被告於電話中有無向你借錢？）被
             告於電話中是向我說給他一些跑路費。」（本院九十年四月四日訊問
             筆錄參照）；「（問：電話中被告怎麼說的？）第一通時他說，要車
             就要付錢，後來在復健大樓聯絡付款時，他有跟我說，錢不給沒關係
             ，我知道你家住址。」（本院九十年六月二十日審判筆錄參照）等語
             綦詳，而被告於本院審理時亦自承曾向被害人借錢，倘被害人不借錢
             就不還車等語（本院九十年六月二十日審判筆錄參照）。衡之常情，
             被害人乙○○所有之汽車、個人證件當時均在被告持有中，被告縱係
             以借錢之名，要求被害人給予金錢，惟被告與被害人乙○○既不認識
             ，倘非挾其當時持有被害人乙○○證件之便，被害人當無可能願意將
             二萬元給付予素不認識之被告；且被告於被害人不願付錢時，亦無返
             還被害人所有汽車之意思，是被告實係以借錢之名行恐嚇取財之實；
             是被告辯稱係借錢、商量，不是恐嚇云云，顯係事後卸責之詞，不足
             採信。
         ２、再被害人乙○○依被告之要求，將贖款現金二萬元放於垃圾桶內，且
             被告於為警查獲前，已從垃圾桶內將被害人乙○○所放之二萬元取出
             等情，業據被害人乙○○於本院審理時指述：「（問：被告最後叫你
             把錢放在哪裡？）垃圾桶裡面，我就將現金二萬元捲起來夾在垃圾桶
             的蓋子裡面，蓋子一掀起來就會看到這二萬元‧‧‧。」（本院九十
             年六月二十日審判筆錄參照）等語，核與證人即當場查獲警員李南暉
             於本院審理時證稱：「當時我在垃圾桶附近埋伏，被告走到垃圾桶旁
             邊，先觀望了一下確定四周無人，就將手伸到垃圾桶裡面，我看到他
             從垃圾桶裡面拿起一個東西，手並且離開垃圾桶了，我就衝過去抓他
             ，他看到我衝過去，又將手上的東西丟回垃圾桶內，我就將他抓住了
             ，但因當時很黑，我並沒有看清楚他手上拿的東西，後來我的同事將
             被害人的二萬元從垃圾桶內取出」、「（問：被告拿在手中的東西大
             小如何？）剛好一手抓住，很像被害人的現金二萬元。」等語（本院
             九十年六月二十日審判筆錄參照）相符；再證人李南暉警員於本院審
             理時雖不能明白確認被告自垃圾桶內取出之物確為被害人乙○○所放
             置之新台幣現金，惟警員李南暉見被告所取之物大小既與被害人所放
             現金二萬元大小相仿，又被告伸手取物之處確係丟棄垃圾之垃圾桶，
             且該垃圾桶又係約定藏放贖車款之垃圾桶，事後警員亦於該垃圾桶內
             發現被害人所置放之二萬元，足以推認被告當時取出之物即係被害人
             事先放置於垃圾桶內之贖車款。雖被告再辯稱當時是叫乙○○將贖車
             款放在垃圾桶附近，不是放在垃圾桶裡面，是乙○○為報復伊，事後
             亂講；及警察當時也沒看清狀況云云。然查：被害人與被告素無怨隙
             ，且並未因本案而生財產上損失，被害人亦於本院審理時自承未生氣
             ，車子已領回就好等語（本院九十年六月二十日審判筆錄參照）；另
             查警員於本院審理時亦堅稱埋伏時即有選擇適當位置埋伏，其埋伏地
             點可以看見被告的手伸到垃圾桶裡非常清楚等語（本院九十年六月二
             十日審判筆錄參照）；是被告之上開辯解，顯係事後卸責之詞，委無
             足採。
         本件被告恐嚇取財既遂犯行，事證明確，應予依法論科。
二、查被告徒手竊取被害人置於路旁未關門、熄火之汽車及車內物品，核犯刑法第三
    百二十條第一項之普通竊盜罪；又被告以還車為由命被害人給付金錢之行為，核
    其所為，係犯刑法第三百四十六條第一項之恐嚇取財罪。又被告係以向車主恐嚇
    取款之目的而下手竊取汽車，已如前述，其所犯竊盜與恐嚇取財二罪間，有方法
    結果之牽連犯關係，應從一重之恐嚇取財罪處斷。爰審酌被告前已曾因竊車後恐
    嚇車主案件，於八十九年六月間經臺灣板橋地方法院判處有期徒刑八月，緩刑四
    年確定，現仍於緩刑中，此有臺灣高等法院被告全國前案紀錄表存卷可按，其於
    前案甫判決後之緩刑期間，竟再度不思循合法正當途徑獲得財富，復以同一手法
    向他人恐嚇財物，對被害人之財產、精神均造成極大之損害，惟其犯後大致能坦
    承犯行等一切情狀，量處如主文所示之刑。
據上論斷，應依刑事訴訟法第二百九十九條第一項前段，刑法第三百四十六條第一項
、第三百二十條第一項、第五十五條，罰金罰鍰提高標準條例第一條前段，判決如主
文。
本案經檢察官吳廣莉到庭執行職務。
中      華      民      國    九十      年      七      月      四      日
                                臺灣桃園地方法院刑事第六庭
                                    審判長法  官  孫 惠 琳
                                          法  官  林 春 鈴
                                          法  官  簡 婉 倫
右正本證明與原本無異。
如不服本判決，應於判決送達後十日內向本院提出上訴狀( 應附繕本 )，上訴於
臺灣高等法院。
                                          書記官  王 泰 元
中      華      民      國    九十      年      七      月      九      日
附錄本案論罪科刑法條
刑法第三百四十六條
意圖為自己或第三人不法之所有，以恐嚇使人將本人或第三人之物交付者，處六月以
上五年以下有期徒刑，得併科一千元以下罰金。
以前項方法得財產上不法之利益或使第三人得之者，亦同
前二項之未遂犯，罰之。
刑法第三百二十條
意圖為自己或第三人不法之所有，而竊取他人之動產者，為竊盜罪，處五
年以下有期徒刑、拘役或五百元以下罰金。
意圖為自己或第三人不法之利益，而竊佔他人之不動產者，依前項之規定
處斷。
前二項之未遂犯罰之。


司法院資訊處製作；財團法人民間司法改革基金會備份。
